臺灣板橋地方法院刑事判決　　　　　　　95年度易字第1325號
公　訴　人　臺灣板橋地方法院檢察署檢察官
被　　　告　甲○○
　　　　　　　　　　（另案於臺灣桃園監獄執行中）
上列被告因違反毒品危害防制條例案件，經檢察官提起公訴（95
年度毒偵字第1558號），本院以簡式審判程序審理，判決如下：
    主  文
甲○○施用第二級毒品，累犯，處有期徒刑捌月。
    事  實
一、甲○○前因違反槍砲彈藥刀械管制條例、毒品危害防制條例
    案件，經本院於民國93年間分別以93年度簡字第793 號判決
    判處有期徒刑6 月，如易科罰金以銀元300 元折算1 日，併
    科罰金新臺幣6 萬元、以93年度簡字第1961號判決判處有期
    徒刑3 月，如易科罰金以銀元300 元折算1 日確定。嗣上開
    確定判決所宣告之有期徒刑，經本院以94年度聲字第714 號
    裁定應執行有期徒刑7 月，如易科罰金以銀元300 元折算1
    日確定，已於94年4 月7 日易科罰金執行完畢。
二、甲○○另曾因施用毒品案件，於87年間經法院裁定送勒戒處
    所觀察、勒戒後，認無繼續施用毒品之傾向，於87年12月24
    日執行完畢後出所，並由臺灣新竹地方法院檢察署檢察官以
    87年度偵字第8251號為不起訴處分確定。詎於上開觀察、勒
    戒執行完畢後5 年內，復基於施用第二級毒品之概括犯意，
    自92年8 月中旬某時起至94年3 月30日止，連續施用第二級
    毒品安非他命多次，經本院以93年度易字第1066號判決判處
    有期徒刑8 月確定（目前仍在執行中，此部分不致使本件構
    成累犯）。仍不知悔改，基於施用第二級毒品安非他命之犯
    意，於94年11月9 日為警查獲採尿前回溯96小時內之某時（
    不包括為警逮捕後之期間），在其位於臺北縣三重市○○路
    2 巷12號2 樓住處內，以將安非他命置於吸食器之玻璃球內
    以火燒烤吸聞所生煙霧之方法，施用第二級毒品安非他命1
    次。嗣於94年11月9 日19時30分許，在臺北縣板橋市○○路
    ○ 段213 號前為警查獲，經警採集甲○○之尿液送驗結果，
    呈安非他命類之陽性反應，始查悉上情。
三、案經臺北縣政府警察局移送臺灣板橋地方法院檢察署檢察官
    偵查起訴。本院於準備程序進行中，被告就被訴事實為有罪
    之陳述，經告知簡式審判程序之旨，並聽取當事人之意見後
    ，裁定由受命法官獨任進行簡式審判程序。
    理  由
一、上揭事實，業據被告甲○○於本院審理時坦承不諱，且被告
    於94年11月9 日為警查獲後，經採集其尿液送驗結果，呈安
    非他命類之陽性反應，有臺北縣政府警察局刑事警察大隊偵
    辦毒品案件尿液代碼表、臺灣檢驗科技股份有限公司94年11
    月22日濫用藥物尿液檢驗報告各1 件附卷可稽。查甲基安非
    他命經口服投與後約70% 於24小時內自尿中排出，約90% 於
    96小時內自尿中排出，由於甲基安非他命成分之檢出與其投
    與方式、投與量、個人體質、採尿時間與檢測儀器之精密度
    等諸多因素有關，因此僅憑尿液中呈安非他命陽性反應，並
    無法確實推算吸食時間距採集時間之長短，惟依上述資料推
    斷，最長可能不會超過4 日（即96小時）等情，此經行政院
    衛生署藥物食品檢驗局以81年2 月8 日（81）藥檢一字第00
    1156號函闡述綦詳，為本院承辦毒品案件職務上所已知。被
    告上開採尿送驗結果，既呈安非他命類之陽性反應，足以證
    明其於94年11月9 日為警採尿前回溯96小內之某時（不包括
    為警逮捕後之期間），確有施用第二級毒品無疑。
二、按毒品危害防制條例於92年7 月9 日修正公布，自93年1 月
    9 日施行，其中第20條、第23條將施用毒品之刑事處遇程序
    ，區分為「初犯」及「5 年內再犯」、「5 年後再犯」。依
    其立法理由之說明：「初犯」，經觀察、勒戒或強制戒治後
    ，應為不起訴處分或不付審理之裁定；經觀察、勒戒或強制
    戒治執行完畢釋放後，「5 年內再犯」者，因其再犯率甚高
    ，原實施之觀察、勒戒及強制戒治既已無法收其實效，爰依
    法追訴或裁定交付審理。至於經觀察、勒戒或強制戒治執行
    完畢釋放後，「5 年後再犯」者，前所實施之觀察、勒戒或
    強制戒治已足以遮斷其施用毒品之毒癮，為期自新及協助其
    斷除毒癮，仍適用「初犯」規定，先經觀察、勒戒或強制戒
    治之程序。從而依修正後之規定，僅限於「初犯」及「5 年
    後再犯」二種情形，始應先經觀察、勒戒或強制戒治程序。
    倘被告於5 年內已再犯，經依法追訴處罰，縱其第3 次（或
    第3 次以上）再度施用毒品之時間，在初犯經觀察、勒戒或
    強制戒治執行完畢釋放5 年以後，已不合於「5 年後再犯」
    之規定，且因已於「5 年內再犯」，顯見其再犯率甚高，原
    實施觀察、勒戒或強制戒治，已無法收其實效，即應依該條
    例第10條處罰（最高法院95年第7 次刑事庭會議決定參照）
    。查被告曾因施用毒品案件，於87年間經法院裁定送勒戒處
    所觀察、勒戒後，認無繼續施用毒品之傾向，於87年12月24
    日執行完畢後出所，並由臺灣新竹地方法院檢察署檢察官以
    87年度偵字第8251號為不起訴處分確定；詎於上開觀察、勒
    戒執行完畢後5 年內，復基於施用第二級毒品之概括犯意，
    自92年8 月中旬某時起至94年3 月30日止，連續施用第二級
    毒品安非他命多次，經本院以93年度易字第1066號判決判處
    有期徒刑8 月確定等情，有刑案資料查註紀錄表、臺灣高等
    法院被告前案紀錄表各1 件存卷足憑。被告於87年12月24日
    執行觀察、勒戒完畢後，旋於5 年內再犯施用第二級毒品罪
    ，經依法訴追處罰，業經本院以93年度易字第1066號判決確
    定，縱被告再度實施本件施用毒品之時間，在上開觀察、勒
    戒執行完畢5 年以後，揆諸前揭說明，仍應依毒品危害防制
    條例第10條規定處罰。綜上所述，本案事證明確，被告犯行
    堪予認定，應依法論科。
三、按安非他命係屬毒品危害防制條例第2 條第2 項第2 款所定
    之第二級毒品。是核被告所為，係犯毒品危害防制條例第10
    條第2 項之施用第二級毒品罪。其持有第二級毒品安非他命
    之低度行為，為施用之高度行為所吸收，不另論罪。又被告
    曾受如上揭事實欄第一項所示之有期徒刑執行完畢，有臺灣
    高等法院被告前案紀錄表可稽，其於有期徒刑執行完畢後，
    5 年以內，故意再犯本件有期徒刑以上之罪，為累犯，應依
    現行刑法第47條第1 項規定加重其刑（按刑法第2 條第1 項
    之規定，係規範行為後「法律變更」所生新舊法比較適用之
    準據法，故被告行為後刑法條文之修正，對於被告並無有利
    或不利之情形者《例如新舊法處罰輕重相同，犯罪構成要件
    亦無寬嚴之別等》，即無適用修正後刑法第2 條第1 項之規
    定比較新舊法適用之問題。查被告行為後，刑法部分條文於
    95年7 月1 日修正施行，修正後刑法第47條雖將舊刑法修正
    限制為受徒刑之執行完畢，或一部之執行而赦免後，5 年以
    內「故意」再犯有期徒刑以上之罪者，始成立累犯。但上述
    新舊法之規定，對於本件被告「故意」犯施用毒品罪，無所
    謂「有利或不利」之情形。依上說明，應無適用修正後刑法
    第2 條第1 項之規定比較新舊法適用之問題，最高法院95年
    度台上字第5589號判決參照）。爰審酌被告前因施用毒品，
    曾受觀察、勒戒執行完畢，並獲不起訴處分之寬典，仍不知
    悛悔，再次漠視法令而犯本罪，應予非難，其施用毒品之行
    為，實以自戕身心健康為主，對於他人生命、身體、財產等
    法益，尚無明顯而重大之實害，惟足以敗壞社會風氣，對於
    社會治安有潛在性之威脅，兼衡其犯罪之動機、目的、手段
    ，及於本院審理時坦承犯行、態度尚稱良好等一切情狀，量
    處如主文所示之刑，以示懲儆。
據上論斷，應依刑事訴訟法第273 條之1 第1 項、第299 條第1
項前段，毒品危害防制條例第10條第2 項，刑法第11條前段、第
47條第1 項，判決如主文。
本案經檢察官沈志成到庭執行職務。
中　　華　　民　　國　　96　　年　　3 　　月　　7 　　日
                  刑事第十五庭　法　官　朱嘉川
以上正本證明與原本無異。
如不服本判決，應於判決送達後10日內向本院提出上訴狀。
                                書記官　陳聖儒
中　　華　　民　　國　　96　　年　　3 　　月　　9 　　日
附錄本案論罪科刑法條全文：
毒品危害防制條例第10條：
施用第一級毒品者，處6 月以上5 年以下有期徒刑。
施用第二級毒品者，處3 年以下有期徒刑。
